【裁判字號】    98,簡上,111
【裁判日期】    980716
【裁判案由】    詐欺
【裁判全文】
臺灣嘉義地方法院刑事判決             98年度簡上字第111號
上  訴  人  臺灣嘉義地方法院檢察署檢察官
被      告  甲○○
上列上訴人因被告詐欺案件，不服本院朴子簡易庭民國九十八年
四月十七日九十八年度朴簡字第一一七號第一審判決（聲請簡易
判決處刑案號：臺灣嘉義地方法院檢察署九十八年度偵字第二三
八一號），提起上訴及移送併辦（九十八年度偵字第二三五九號
、第三一八０號、第四六三四號），本院管轄之第二審合議庭判
決如下：
    主  文
原判決撤銷。
甲○○幫助意圖為自己不法之所有，以詐術使人將本人之物交付
，處有期徒刑肆月，如易科罰金，以新台幣壹仟元折算壹日。緩
刑貳年。
    犯 罪 事 實
一、甲○○明知在報紙上欲租借帳戶使用之姓名年籍不詳成年男
    子來歷不明，且向金融機構申請核發之存摺、提款卡及密碼
    等資料均與個人債信有重大關係，係供個人使用之物，亦可
    預見若同時將前揭資料交付他人，極可能遭非法使用或藉此
    作為詐騙之工具。然因急需用錢，竟仍基於縱然其帳戶遭他
    人使用於實施詐欺取財之工具，亦不違反其本意之幫助犯意
    ，於民國九十七年十一月間某日，在嘉義縣政府附近之便利
    商店前，以新臺幣（下同）三千元之代價，將其向嘉義六腳
    蒜頭郵局所申請開設帳戶（戶名：甲○○、局號：0000000
    號、帳號：0000000號）之存摺、提款卡、密碼，出租予該
    名在報紙上刊登租借帳戶廣告之不詳姓名年籍成年男子，容
    任他人將上揭帳戶作為詐欺取財之工具，而不違反其本意。
    嗣後該真實姓名年籍不詳之成年人士，即基於意圖為自己不
    法所有之犯意，分別於附表所示之時間，以附表所示之方式
    詐騙丁○○、乙○、李佳璉、丙○○，致渠等誤信而陷於錯
    誤，遂依指示於附表所示時間，匯款進入甲○○前開帳戶。
二、案經臺北市政府警察局信義分局報告臺灣嘉義地方法院檢察
    署檢察官偵查起訴及移送併案審理。
    理  由
一、按被告以外之人於審判外之言詞或書面陳述，除法律有規定
    者外，不得作為證據，刑事訴訟法第一百五十九條第一項定
    有明文。次按被告以外之人於審判外之陳述，雖不符刑事訴
    訟法第一百五十九條之一至第一百五十九條之四之規定，而
    經當事人於審判程序同意作為證據，法院審酌該言詞陳述或
    書面陳述作成時之情況，認為適當者，亦得為證據。當事人
    、代理人或辯護人於法院調查證據時，知有第一百五十九條
    第一項不得為證據之情形，而未於言詞辯論終結前聲明異議
    者，視為有前項之同意，此觀刑事訴訟法第一百五十九條之
    五規定甚明。查被告於本院準備程序時，對於卷附各傳聞證
    據之證據能力，均未聲明異議，是被告於言詞辯論終結前，
    對於本案警、偵卷內各項傳聞證據之證據能力並未表示異議
    。本院審酌各言詞陳述及書面陳述作成時之情況，並無顯不
    適當、不可信情況，認該等傳聞證據合於刑事訴訟法第一百
    五十九條之四、之五等規定，因而具備證據能力，合先敘明
    。
二、上揭事實，業經被告於警詢、偵訊及本院審理時坦承在卷，
    並據被害人丁○○、乙○、李佳璉、丙○○於警詢指訴綦詳
    ，復有郵政國內匯款執據（匯款人乙○）、自動櫃員機交易
    明細表各一紙（匯款人丁○○）、存摺內頁影本（匯款人李
    佳璉、丙○○）、YAHOO奇摩拍賣網頁資料（得標人李佳璉
    、丙○○）、受理各類案件紀錄表各二份（報案人丁○○、
    乙○）、受理詐騙帳戶通報警示簡便格式表（被害人丁○○
    、乙○、李佳璉）、內政部警政署反詐騙案件紀錄表各三份
    （被害人丁○○、乙○、李佳璉）、受理刑事案件報案三聯
    單四份（報案人丁○○、乙○、李佳璉、丙○○）、刊登「
    簿轉現」廣告之報紙及臺灣郵政股份有限公司嘉義郵局九十
    七年十二月二十九日嘉營字第0970101225號函及函附甲○○
    帳戶立帳申請書影本暨客戶歷史交易清單各一份等附卷可憑
    ，均堪以佐證被告上揭自白與事實相符。此外，被害人丁○○、乙○、李佳璉、丙○○於附表之時間匯款至被告帳戶後
    ，於同日所匯之款項隨即遭領取，有卷附上開交易明細表一
    份可參，足見被告所申請之嘉義六腳蒜頭郵局帳戶存摺、提
    款卡、密碼等資料，確係由不明人士持以供做受騙者匯款之
    用，而有助成詐欺情事。是本案事證明確，被告犯行，已堪
    認定。
三、按刑法上之故意，區分直接故意（確定故意）與間接故意（
    不確定故意），「行為人對於構成犯罪之事實，明知並有意
    使其發生者」為直接故意，「行為人對於構成犯罪之事實，
    預見其發生而其發生並不違背其本意者」為間接故意。且幫
    助犯之成立，以行為人主觀上認識被幫助者正欲從事犯罪或
    係正在從事犯罪，且該犯罪有既遂之可能，而其行為足以幫
    助他人實現構成要件者，即具有幫助故意，並不以行為人確
    知被幫助者係犯何罪名為必要。至於行為人在正犯實施犯罪
    前為幫助行為者，則構成事前幫助犯。查金融帳戶為個人理
    財之工具，向金融機構申請核發之存摺、提款卡及密碼等資
    料均與個人債信有重大關係，係供個人使用之物，若同時將
    前揭資料交付他人，極可能遭非法使用或藉此作為詐騙之工
    具，今日詐騙集團收購人頭金融帳戶為其詐騙工具之情事層
    出不窮，並為媒體一再報導，是若將個人金融帳戶存摺、提
    款卡、密碼交與來歷不明，此類非至親不具特殊信任關係之
    人，主觀上應即可預見將可能作為不法取財工具，供存入某
    筆資金後，再行領出之用，且該存入及提領過程係有意隱瞞
    其流程及行為人身分曝光之用意。參以被告為年滿二十歲之
    成年人，心智正常無缺陷，具相當知識，可預見將自己之帳
    戶存摺、提款卡及提款卡密碼提供予非至親之人，該人極可
    能非法使用或藉此作為詐騙之工具，仍將其帳戶存摺、提款
    卡、提款卡密碼以三千元之價格出租與姓名年籍不詳之成年
    人，交付他人使用，顯具縱有人以其金融帳戶實施詐欺犯罪
    亦不違背其本意之不確定故意甚明。
四、刑法上之幫助犯，係指以幫助之意思，對於正犯資以助力，
    而未參與實施犯罪之行為者而言（最高法院四十九年臺上字
    第七七號判例參照）。被告與真實姓名年籍不詳之成年人士
    間，並無實施詐欺取財罪之犯意聯絡及行為分擔，被告主觀
    上係基於幫助詐欺之未必故意，客觀上係實行詐欺取財罪構
    成要件以外之行為，即以提供其所有系爭帳戶之方式為助力
    ，促成該姓名年籍不詳之成年人士為附表所載詐欺犯行之實
    現，為幫助他人實行犯罪行為之幫助犯。是核被告所為，係
    犯刑法第三百三十九條第一項及同法第三十條第一項之幫助
    詐欺取財罪。被告幫助他人犯罪，應依刑法第三十條第二項
    規定減輕其刑。被告以一幫助行為，幫助他人先後對被害人
    丁○○、乙○、李佳璉、丙○○詐欺取財，係以一幫助行為
    ，侵害被害人丁○○、乙○、李佳璉、丙○○之財產法益，
    為想像競合犯，應依刑法第五十五條規定從一重之幫助詐欺
    取財罪論處（臺灣高等法院暨所屬法院九十六年法律座談會
    研討結果參照）。末查附表編號二至編號四被害人乙○、李
    佳璉、丙○○部分（九十七年度偵字第六九０九號、第七二
    二八號移送併辦部分）雖未據起訴，惟該部分與原聲請簡易
    判決處刑所載之幫助詐欺犯行，有想像競合之裁判上一罪關
    係，即為起訴效力所及，復經檢察官函送併案審理，自應併
    予審究，併此敘明。
五、原審認被告所犯罪證明確，予以論罪科刑，固非無見。惟原
    審未及審酌被告上揭嘉義六腳蒜頭郵局帳戶，尚有供詐欺集
    團成員用以詐騙附表編號二至編號四併案部分之被害人，原
    審未及審酌，自有未洽，檢察官上訴指摘原判決漏未就具有
    想像競合犯裁判上一罪關係之犯行予以裁判，為有理由，自
    應由本院將原判決撤銷改判。爰審酌被告貪圖小利造成被害
    人之損失，其幫助犯行對於詐欺正犯所生之助力非小，對被
    害人所生危害，事後坦承犯行，並已賠償被害人丁○○、乙○、丙○○，另被害人李佳璉表示願意原諒被告無庸賠償等
    一切情狀，量處如主文所示之刑，並諭知易科罰金之折算標
    準，以資懲儆。
六、又查被告前未曾因故意犯罪受有期徒刑以上刑之宣告，有臺
    灣高等法院被告前案紀錄表及臺灣嘉義地方法院檢察署刑案
    資料查註紀錄表附卷可稽，其因一時失慮，將帳戶存摺等物
    交與他人，致犯本罪，於犯後業已賠償被害人丁○○、乙○
    、丙○○遭詐騙之金錢，被害人李佳璉已表示願意原諒被告
    、無庸賠償，已知彌補自身過錯，此次犯罪僅因一時貪欲，
    偶罹刑典，經此刑之宣告後，應知警惕而無再犯之虞，本院
    因認本件刑之宣告以暫不執行為適當，予以宣告緩刑二年，
    以啟自新。
據上論斷，應依刑事訴訟法第四百五十五條之一第一項、第三項
、第三百六十九條第一項前段、第三百六十四條、第二百九十九
條第一項前段，刑法第三十條第一項、第二項、第三百三十九條
第一項、第五十五條、第四十一條第一項前段、第七十四條第一
項第一款，刑法施行法第一條之一第一項、第二項前段，判決如
主文。
本案經檢察官廖俊豪到庭執行職務。
中    華    民    國    98    年    7     月    16    日
                  刑事第一庭  審判長法  官  許進國
                                    法  官  黃明展
                                    法  官  黃琴媛
上列正本證明與原本無異。
本件不得上訴。
中    華    民    國    98    年    7     月    16    日
                                    書記官  洪敏芳
附錄本判決論罪法條
刑法第三百三十九條第一項
意圖為自己或第三人不法之所有，以詐術使人將本人或第三人之物交付者
，處 5 年以下有期徒刑、拘役或科或併科 1 千元以下罰金。
刑法第三十條
幫助他人實行犯罪行為者，為幫助犯。雖他人不知幫助之情者，亦同。
幫助犯之處罰，得按正犯之刑減輕之。
附表：
┌─┬───┬─────┬─────────────┬──────────────┐
│編│被害人│遭詐騙時間│詐騙方式                  │匯入帳戶及金額              │
│號│      │          │                          │                            │
├─┼───┼─────┼─────────────┼──────────────┤
│一│丁○○│97年12月2 │不詳姓名成年人士在YAHOO奇 │嘉義六腳蒜頭郵局，局號005139│
│  │      │日        │摩拍賣網站上刊登販售易利信│4號、帳號0000000號，戶名王嘉│
│  │      │          │牌C905型號手機一支之虛偽訊│鴻；匯款金額新臺幣5200元。  │
│  │      │          │息，致使丁○○信以為真，陷│                            │
│  │      │          │於錯誤，於97年12月01日晚上│                            │
│  │      │          │在其臺北市○○區○○街租屋│                            │
│  │      │          │處，與賣家進行網路議價溝通│                            │
│  │      │          │，賣家同意以新臺幣5200元價│                            │
│  │      │          │格出售，丁○○遂依賣家指示│                            │
│  │      │          │，於97年12月02日下午12時36│                            │
│  │      │          │分許，在臺北醫學院內之郵局│                            │
│  │      │          │以ATM轉帳至右揭帳戶內。   │                            │
│  │      │          │                          │                            │
│  │      │          │                          │                            │
│  │      │          │                          │                            │
│  │      │          │                          │                            │
│  │      │          │                          │                            │
│  │      │          │                          │                            │
├─┼───┼─────┼─────────────┼──────────────┤
│二│乙○  │97年12月2 │不詳姓名成年人士在YAHOO奇 │嘉義六腳蒜頭郵局，局號005139│
│  │      │日        │摩拍賣網站上刊登販售ACER牌│4號、帳號0000000號，戶名王嘉│
│  │      │          │筆記型電腦一台之虛偽訊息，│鴻；匯款金額新臺幣6900元。  │
│  │      │          │致使乙○信以為真，陷於錯誤│                            │
│  │      │          │，於97年12月01日晚間08時47│                            │
│  │      │          │分許在其臺北市文山區住處，│                            │
│  │      │          │上網至前開拍賣網站，以6900│                            │
│  │      │          │元之價格標得上開筆記型電腦│                            │
│  │      │          │一台，乙○並依賣家指示，於│                            │
│  │      │          │97年12月02日下午01時許，在│                            │
│  │      │          │台大郵局匯款轉帳至右揭帳戶│                            │
│  │      │          │內。                      │                            │
│  │      │          │                          │                            │
├─┼───┼─────┼─────────────┼──────────────┤
│三│李佳璉│97年12月2 │不詳姓名成年人士在YAHOO奇 │嘉義六腳蒜頭郵局，局號005139│
│  │      │日        │摩拍賣網站上刊登販售易利信│4號、帳號0000000號，戶名王嘉│
│  │      │          │牌W580i型號手機一支之虛偽 │鴻；匯款金額新臺幣4000元。  │
│  │      │          │訊息，致使李佳璉信以為真，│                            │
│  │      │          │陷於錯誤，於97年12月02日中│                            │
│  │      │          │午12時許在其臺北縣三重市住│                            │
│  │      │          │處，上網至前開拍賣網站，以│                            │
│  │      │          │4000元之價格標得上開手機一│                            │
│  │      │          │支，李佳璉並依賣家指示，於│                            │
│  │      │          │97年12月02日12時16分許，以│                            │
│  │      │          │ATM轉帳至右揭帳戶內。     │                            │
├─┼───┼─────┼─────────────┼──────────────┤
│四│丙○○│97年12月2 │不詳姓名成年人士在YAHOO奇 │嘉義六腳蒜頭郵局，局號005139│
│  │      │日        │摩拍賣網站上刊登販售易利信│4號、帳號0000000號，戶名王嘉│
│  │      │          │牌W910i型號手機一支之虛偽 │鴻；匯款金額新臺幣4100元。  │
│  │      │          │訊息，致使丙○○信以為真，│                            │
│  │      │          │陷於錯誤，於97年12月02日上│                            │
│  │      │          │午10時57分許在其桃園縣八德│                            │
│  │      │          │市住處，上網至前開拍賣網站│                            │
│  │      │          │，以4100元之價格標得上開手│                            │
│  │      │          │機一支，丙○○並依賣家指示│                            │
│  │      │          │，於97年12月02日，轉帳至右│                            │
│  │      │          │揭帳戶內。                │                            │
│  │      │          │                          │                            │
│  │      │          │                          │                            │
│  │      │          │                          │                            │
└─┴───┴─────┴─────────────┴──────────────┘


司法院資訊處製作；財團法人民間司法改革基金會備份。
